臺灣臺中地方法院刑事判決　　　　　　　　　　　　　九十一年度訴字第四五二號
　　公　訴　人　臺灣臺中地方法院檢察署檢察官
　　被　　　告　丙○○
右列被告因違反電業法案件，經檢察官提起公訴（九十年度偵字第二一八七九號），
本院判決如左：
    主  文
丙○○無罪。
    理  由
一、本件公訴意旨略以：被告丙○○係位於台中縣神岡鄉○○村○○路三五０號「金
    樹橡膠股份有限公司」（下稱金樹公司）之負責人，而以金樹公司名義與台灣電
    力股份有限公司（下稱台電公司）訂約為台電公司之用電戶，並租用第0000
    0000電號之電表一只，詎為圖減省用電費用，竟意圖為自己不法所有，於民
    國九十年四月間某日，將台電公司職務上裝設在該電表上用以證明為台電公司所
    加封而具文書性質之電表箱外鉛質同字封印及封印鎖撬開以致損壞後，打開電表
    將電表本體內部改動，使右邊指示燈不亮及圓盤時走時停，造成計量器失準，而
    以此方法接續竊電使用。嗣於同年四月六日下午六時零五分許，台電公司稽查股
    長陳棋煌會同警員前往查勘，始查悉上情。因認被告丙○○涉犯電業法第一百零
    六條第三款之竊電罪嫌。
二、按犯罪事實，應依證據認定之，無證據不得推定其犯罪事實，刑事訴訟法第一百
    五十四條定有明文。復按認定不利於被告之事實，須依積極證據，茍積極證據不
    足為不利於被告事實之認定時，即應為有利於被告之認定，更不必有何有利之證
    據；事實之認定，應憑證據，如未能發現相當證據，或證據不足以證明，自不能
    以推測或擬制之方法，以為裁判基礎；再者認定犯罪事實所憑之證據，雖不以直
    接證據為限，間接證據亦包括在內，然而無論直接或間接證據，其為訴訟上之證
    明，須於通常一般之人均不致有所懷疑，而得確信其為真實之程度者，始得據為
    有罪之認定。迭經最高法院三十年上字第八一六號、四十年台上字第八六號、七
    十六年台上字第四九八六號著有判例可稽。
三、公訴人認被告涉犯上開罪嫌，無非係以上開事實，業據台電公司之稽查員乙○○
    陳述詳實，並有台電公司用電實地調查書、照片及被告要求分期繳納電費之申請
    書在卷足參，為其論據。訊據被告丙○○堅詞否認其有何破壞電表竊電之犯行，
    辯稱：其不知該只電表因何失準，亦未損壞封印及竊電，金樹公司僅為該只電表
    名義上之用電戶，並未實際使用該只電表，而以己○○為用電戶，電號第000
    00000號之電表計費，是其未使用該只電表，亦未經手任何電費，尚無竊電
    之必要等語。經查：
（一）被告以金樹公司名義向台電公司租用第00000000電號之電表一只，經
      台電公司之稽查人員於九十年四月六日進行調查時，確實發現該只電表箱外鉛
      質同字封印及封印鎖均遭人撬開，並打開電表將電表本體內部改動，使右邊指
      示燈不亮及圓盤時走時停，而致計量器失準，該電表於九十年三月間之用電量
      為九千二百四十度，四月間更換電表後已提高為二萬八千五百二十度等情，固
      據台電公司之稽查員乙○○於本院訊問時指陳：「（問：九十年四月有無查獲
      被告竊電？）當時有裝一表、四表，都有裝封印鎖及封印鉛塊，真正計費的一
      表電表封印鎖及電表「同」字鉛封遭到破壞，四表不是在計費的，每個電表有
      二至三個封印鎖，電表本身也有封印鎖，表箱部分也會加一至兩道的封印鎖，
      中央標準局也有同字鉛封，這些被告都有破壞，被告總共竊得多少電無從計算
      ，追繳金額就依電業法處理，不曉得被告是何時開始竊電，當時大約計算被告
      的電表比一般電表慢了約三倍。四表部分經拆卸後發現完全沒有被破壞，電表
      本身是正常的。」等情在卷，並有台電公司用電實際調查書、照片及用電戶基
      本資料附卷足參，顯見被告以金樹公司名義申請裝設一表之電表封印鎖及鉛封
      確曾遭外力破壞或更換，而從中減少電費支出無訛；然依上述，台電公司既係
      事後發現金樹公司名義之該只電表用電量減少，始前往檢查而發現電表之封印
      及封印鎖有遭破壞之跡象，並非當場查獲被告有破壞電表鉛印及封印鎖而竊電
      之情形，自尚難單憑該只電表已遭破壞，致使電表計量失準，且四月間更換電
      表後用電量大增等情，推定該用電名義人金樹公司有破壞電表竊電之犯行。
（二）次查，被告辯稱其係將上址出租予己○○搭建廠房，己○○再將廠房租予數家
      公司使用，該扣案之電表實際係由向己○○承租廠房之佑偉、傑銳、堡豐及阿
      輝等公司共同使用，並另以私表度數收費，該只電表乃置放在一樓樓梯間，其
      不知該電表是否曾遭人變動，金樹公司乃係使用以己○○為用電戶，電號第0
      0000000號之電表計費，並非使用該只經更動內部之電表等情，既據證
      人即和成來水電承包公司之負責人己○○於本院審理時結證陳稱：「（問：有
      無承包被告公司的水電工程？）我們承包所有廠房之水電、鐵皮屋工程，這裡
      的廠房有出租給十幾家公司，共五個電表，我是向金樹公司租地搭蓋工廠出租
      給其他公司營運，金樹公司本身也在此營運並使用電表，私表裝設不須動到台
      電公司的電表，是直接從內部線路拉線，實際使用本件扣案電表之公司是佑偉
      、傑銳、堡豐及阿輝等四家公司，金樹公司本身使用的電表是用電戶為己○○
      那張收據的電表。公司電表裝設的地方，部分有門可關，部分沒有。」等語在
      卷，復核與證人即佑偉公司之職員丁○○於本院審理中證稱：「（問：佑偉公
      司有無於台中縣神岡鄉○○路三五○號經營？）公司有在上址經營，我們是按
      照金樹公司的通知繳交電費，沒有去看總電表之度數，我們只是承租房屋使用
      。公司裡有一個表可以看使用的度數，每個月向我們請款時，公司的小姐會去
      對公司裡電表的度數，若無問題就付款，公司私表部分都是己○○裝設的，我
      們沒有去更動過，公司裡面所有水電都是己○○負責，不知何人更動電表。」
      等情節相符，並有證人即台電公司之稽查員乙○○於九十一年六月二十一日本
      院審理時證稱：「（問：查證裝設私錶部分有幾戶？）前幾天去查有程輝、傑
      銳、堡豐、順發、永毅及亮而麗等六家公司共同使用該只電表，可是線路可能
      有變動，本案到現場查勘時，因線路較亂，且查證時須全數斷電，故當時是用
      負載計算電表，雖知悉有裝設私表之情形，但並未查證延伸加裝私表的公司為
      何。」等情詳實，且有估價單、廠房租賃契約書、房屋租賃契約書、台電公司
      電費通知及收據聯、應收帳款及現場照片等附卷足參，足見台電公司人員至現
      場查勘時，遭更動內部之該只電表之實際使用人，應係佑偉、傑銳、堡豐及阿
      輝等四家公司，尚未包含被告所經營之金樹公司，是被告辯稱其並未使用該只
      電表計費，不知該只電表置放在樓梯間時是否曾遭人破壞，其尚無竊電之利益
      等語，已堪可採信。
（三）再查，被告於本院審理時另辯稱：「出租廠房內所有之電費均由我們公司的小
      姐甲○○按私表度數收取後交給己○○向電力公司繳交，總表共有四個，我們
      公司使用的部分由公司繳錢，廠商使用之私表全部匯集起來才是電力公司的總
      表度數，土地是我提供給己○○蓋廠房，由他收取租金，六年期滿後，廠房之
      所有權才歸我而由我收取租金，八十九年六月時堡豐公司租期雖屆滿而歸我所
      有，但因與佑偉公司使用同一電表，而佑偉公司之租期到九十年十月才屆滿，
      十一月時始歸我所有，故私表部分之電費雖由甲○○抄寫並於月底代為收齊，
      但所有電費及電費單多數仍於月初即交予己○○的太太收取後繳付，我並未經
      手上開電費，且因同時收取四家電費，亦不知電費單的電費與私表是否相符，
      收到的錢會直接轉出去，這筆錢跟公司沒有關係，就算廠商多繳錢也是由己○○收取。」等語，復核與證人甲○○結證陳稱：「我曾任職於金樹公司擔任會
      計，電費是由電力公司寄到公司，公司裡有私表，我是按照私表上的度數去收
      電費，收齊後有時我自己去繳，有時交給詹戊○○去繳，私表度數是我去抄寫
      ，繳電費的錢不問多或短少（因為我抄錶時間不一定，所以跟電力公司的電費
      單不一樣）都是交給詹戊○○收取或補足，不會存入公司帳戶，公司水電都由
      己○○負責維修。」等情節相符，並經證人詹戊○○於本院審理時證稱：「電
      費有時由我繳，有時由甲○○去繳，但不論錢不夠或多出來，都是我負責，多
      數都是不夠，因為他們都簽發遠期支票繳費。」等語詳實，顯見被告確實並未
      經手任何電費之支付，且縱依私表所收取之電費超出台電公司電表之計費，該
      部分之金額亦非歸屬被告所有，則被告辯稱該只電表縱遭更動而竊電，其亦無
      因此獲得任何利益，尚無竊電之必要等情，應屬可採。
（四）綜上可知，雖依證人乙○○於本院審理時證稱：「有可能總電表雖遭破壞而失
      準，然若私表部分正常，私表度數仍會按照正常的電流度數計算，不會因為總
      電表失準而受到影響，因電流是經過總電表才到私表，故私表度數可能還是按
      照正常計費的度數分配到各個私表。」等情觀之，應堪認該只電表遭人破壞後
      ，將致使依該只電表繳交電費者獲取利益無訛；然而，被告所經營之金樹公司
      既非使用該只電表計費，且依該只電表所收取之費用，最終亦未存入被告之帳
      戶而歸被告所有，被告自非本件竊電之直接受益人，而依經驗法則，一般人不
      會在對自己毫無利益之情形下，大費週章替他人改裝電表予以竊電，是本件破
      壞電表而予竊電者，尚非被告無疑。末查，電表除遭人為破壞外，自然損壞既
      應為因素之一，自尚非得以用戶之用電度數減少，而電錶內機件確有損壞失準
      現象，即推定用戶竊電，此外，本院復查無任何積極證據足證被告確有上開竊
      電之犯行，揆諸首開意旨，當不能僅以推測或擬制之方法遽認被告涉有上開罪
      嫌，核屬不能證明被告犯罪，而應為無罪之諭知。
據上論斷，應依刑事訴訟法第三百零一條第一項，判決如主文。
中      華        民      國    九十一    年      八    月      十六    日
                                臺灣臺中地方法院刑事第二庭
                                        法  官  許  惠  瑜
右正本證明與原本無異。
如不服本判決，應於判決送達後十日內向本院提出上訴狀，上訴於臺灣高等法院臺中
分院（須附繕本）。
                                        書記官
中      華        民      國    九十一    年      八    月      十六    日
